臺灣臺北地方法院交通事件裁定　　　　 94年度交聲字第586號
原處分機關　交通部公路總局臺北區監理所板橋監理站
受處分人　　甲○○
　　　　　　　　　　號
上列異議人即受處分人因違反道路交通管理處罰條例案件，對於
交通部公路總局臺北區監理所板橋監理站中華民國九十四年六月
十三日所為板監違字第裁四一－Ｉ00000000號處分（原
舉發案號：彰警交字第Ｉ00000000號）聲明異議，本院
裁定如下：
    主    文
原處分撤銷。
甲○○不罰。
    理    由
一、本件異議意旨略以：原舉發機關彰化縣警察局於民國九十三
    年七月一所填製，彰警交字第Ｉ00000000號舉發違
    反道路交通管理事件通知單，認異議人即受處分人甲○○有
    駕駛車牌號碼ＫＮＰ－九五０號重型機車，於九十三年七月
    一日上午十一時許，行經彰化縣和美鎮○○路時，未攜帶駕
    駛執照行車之違規行為，經向原處分機關交通部公路總局臺
    北區監理所板橋監理站提出申訴，仍認異議人有上開違規行
    為，裁處異議人罰鍰新臺幣（下同）六百元。然異議人並無
    上開違規行為，該舉發違反道路交通管理事件通知單上收受
    通知聯者簽單欄內之「甲○○」簽名，並非異議人所親簽，
    而係遭人冒名偽造。為此，聲明異議等語。
二、按法院受理交通事件，準用刑事訴訟法之規定；又犯罪事實
    應依證據認定之，無證據不得推定其犯罪事實，道路交通管
    理處罰條例第八十九條前段、刑事訴訟法第一百五十四條分
    別定有明文。而認定犯罪事實所憑之證據，雖不以直接證據
    為限，間接證據亦包括在內，然而無論直接證據或間接證據
    ，其為訴訟上之證明，須於通常一般之人均不致有所懷疑，
    而得確信其為真實之程度者，始得據為有罪之認定，倘其證
    明尚未達到此一程度，而有合理之懷疑存在而無從使事實審
    法院得有罪之確信時，即應由法院為諭知被告無罪之判決，
    此亦有最高法院七十六年台上字第四九八六號判例意旨可資
    參照。是以，法院審理違反道路交通管理處罰條例案件時，
    亦當踐行完畢調查證據之程序，且就原處分機關所認定之行
    為人違規事實，如仍有合理懷疑者，亦應刑事訴訟法上之無
    罪認定原則，而為對受處分人有利之認定。
三、經查：原處分機關認異議人甲○○有上開違規行為，無非係
    以彰化縣警察局上開舉發違反道路交通管理事件通知單一份
    為據。然訊據異議人堅詞否認有前揭違規行為，辯稱：上開
    舉發違反道路交通管理事件通知單上之「甲○○」簽名，係
    遭他人偽造，其駕駛執照已在八十七年遺失等語。經查：本
    件違反道路交通管理事件之舉發過程，係在值勤員警疏未請
    駕駛人出示身分證、駕駛執照或健保卡等證明文件，確實查
    核駕駛人身分之狀況下，逕由駕駛人自行填寫年籍資料，僅
    以電腦查詢該駕駛人所填寫之年籍資料中，姓名與身分證字
    號是否有誤，未確實查察駕駛人是否即為該年籍資料所示之
    人，即率然謄寫製單予以舉發之事實，業經證人江順正即舉
    發本件違反交通管理事件之彰化縣警察局和美分局警員於本
    院審理時證述：「當天因為駕駛人沒有帶駕照，所以我拿了
    一張白紙給駕駛人填寫年籍資料後我再用電腦查詢年籍資料
    有無錯誤，我查了身分證字號及名字都沒有錯，我就謄寫在
    通知單。」、「（車主的姓名何來？）也是用電腦資料來查
    詢，是我用車牌來查的，不是違規駕駛人寫給我的。」等語
    在卷，且上開舉發違反道路交通管理事件通知單上「收受通
    知聯者簽章欄」內「甲○○」簽名，與異議人收受本件裁決
    書時，在郵政掛號郵件收件回執上、提出本件異議時，在交
    通違規案件陳述書、聲明異議狀上所親簽以及當庭命其書寫
    之「甲○○」字體、筆觸、運筆方式不同，顯非出於同一人
    所為，此觀諸附卷之中華民國郵政掛號郵件收件回執、交通
    違規案件陳述書、聲明異議狀及異議人當庭簽名單各一份甚
    明，是以，於上開時、地騎乘上開重型機車為警舉發前揭違
    規行為之駕駛人，是否確為異議人，顯非無疑，況上開重型
    機車係案外人杜萬傳所有，異議人與之素不相識，該車嗣於
    案外人杜萬傳於八十八年間死亡後，已於八十九年底因損壞
    停放於路旁時遭竊等情，亦經證人杜泰即案外人杜萬傳之子
    於警詢時證述在卷，有警詢筆錄一份附卷可稽，據此，異議
    人辯稱上開舉發違反道路交通管理事件通知單係遭人冒名偽
    造，其並未騎乘上開重型機車為警舉發上開違規行為等語，
    非無可採。此外，復查無其他積極證據足以證明異議人即為
    上開違規行為之駕駛人，自不能逕以上開疏未據實查核該違
    規駕駛人之身分，率以該違規駕駛人所陳報之年籍資料，據
    以填製之舉發違反交通管理事件通知單，遽認異議人即為
    本件之違規行為人，予以裁罰。原處分機關未予詳察，遽對
    異議人為上開裁處，即難認為允當，異議人之異議為有理由
    ，自應由本院將原處分撤銷，諭知異議人不罰，以資適法。
據上論斷，應依道路交通案件處理辦法第二十條前段，裁定如主
文。
中　　華　　民　　國　　94　　年　　7 　　月　　25　　日
                        臺灣臺北地方法院交通法庭
                            法  官  吳麗英
以上正本證明與原本無異。
如不服本裁定應於送達後五日內向本院提出抗告狀
                            書記官  田華仁
中　　華　　民　　國　　94　　年　　8 　　月　　10　　日
